【裁判字號】    92,自,41
【裁判日期】    921231
【裁判案由】    誣告等
【裁判全文】
臺灣彰化地方法院刑事判決                            九十二年度自字第四一號
    自  訴  人  甲○○
    被      告  丙○○
                乙○○
右列被告因誣告等案件，經自訴人提起自訴，本院判決如左：
    主  文
丙○○無罪。
乙○○自訴不受理。
    理  由
一、本件自訴意旨略以：被告丙○○、乙○○係夫妻關係，緣被告丙○○於民國八十
    三年十一月十三日下午九時許，在彰化縣北斗鎮○○里○○路二一０號前，與自
    訴人甲○○發生爭執後，竟誣指自訴人持鐵條刺傷被告丙○○，而以自訴人為被
    告，於彰化縣警察局北斗分局北斗派出所製作筆錄時提出傷害告訴，並由被告乙○○於檢察官偵查中及臺灣高等法院臺中分院審理時先後為不實之證述，該傷害
    案件嗣經臺灣高等法院臺中分院於八十四年七月十八日以八十四年度上易字第九
    二七號判決甲○○無罪確定，因認被告丙○○涉犯刑法第一百六十九條第一項之
    誣告罪嫌；被告乙○○涉犯刑法第一百六十八條之偽證罪嫌云云。
二、按犯罪事實應依證據認定之，無證據不得認定犯罪事實，又不能證明被告犯罪者
    ，應諭知無罪之判決，刑事訴訟法第一百五十四條第二項、第三百零一條第一項
    分別定有明文。而刑事訴訟法上所謂認定犯罪事實之證據，係指足以認定被告確
    有犯罪行為之積極證據而言，該項證據自須適合於被告犯罪事實之認定，始得採
    為斷罪資料，最高法院二十九年上字第三一０五號著有判例可稽。又認定犯罪事
    實所憑之證據，無論係直接證據或間接證據，其為訴訟上之證明，須於通常一般
    之人均不致有所懷疑，而得確信其為真實之程度者，始得據為有罪之認定，倘其
    證明尚未達到此一程度，而有合理之懷疑存在，復無其他調查途徑可尋，法院即
    應為無罪之判決，最高法院七十六年台上字第四九八六號判例足資參照。次按誣
    告罪之成立，須其申告之內容完全出於憑空捏造，若所告尚非全然無因，只因缺
    乏積極證明致被誣告人不受訴追處罰者，尚難遽以誣告論罪。又誣告罪之成立，
    以意圖他人受刑事處分虛構事實而向該管公務員申告為其要件，故其所訴事實，
    雖不能證明係屬實在，而在積極方面尚無證據證明其確係故意虛構者，仍不能遽
    以誣告罪論處，此亦經最高法院迭著有四十三年臺上字第二五一號、四十六年臺
    上字第九二七號判例可資依循。
三、查自訴人認被告丙○○涉有前開誣告犯嫌，係以臺灣高等法院臺中分院八十四年
    度上易字第九二七號傷害案件判決無罪之理由為其主要論據；訊據被告丙○○堅
    詞否認有何誣告犯行，辯稱：本件自訴人甲○○確曾有持鐵條傷害伊身體之行為
    ，有驗傷診斷書可證，法院於一審時亦判決甲○○有罪，是二審時才判決無罪等
    語。經查：本件自訴人甲○○於八十三年十一月十三日下午九時許，在彰化縣北
    斗鎮○○里○○路二一０號前，曾因其所養之小狗跑入丙○○之菜園踐踏，遭丙○○持石頭丟打小狗，因而與被告丙○○發生爭執一節，為自訴人甲○○所不否
    認；又被告丙○○於八十三年十一月十四日前往醫院驗傷時，確受有背部淤血二
    處（左、右側各約八公分乘一公分、六公分乘一公分）之傷害，亦有南星醫院於
    同日出具之驗傷診斷書一份附於警卷可憑；而丙○○嗣對甲○○提出傷害告訴一
    案，亦經臺灣彰化地方法院檢察署檢察官偵查終結後提起公訴，並經本院於八十
    四年三月二十八日以八十四年度易字第四三二號案件判決甲○○傷害罪而處拘役
    三十日在案，此亦有起訴書、刑事判決書各一份存卷可據；雖其後臺灣高等法院
    臺中分院八十四年度上易字第九二七號傷害案件，以丙○○之歷次指訴內容與證
    人乙○○所證述內容，就傷害之方法供述不同；另證人即處理警員陳清耿及派出
    所在場警員許富盛均證稱案發時並未聽聞丙○○表示受傷或目擊丙○○有受傷之
    痕跡，約一小時後，丙○○才又到派出所表示受傷並展示傷痕等情；又驗傷診斷
    書記載背部二處淤血傷，與丙○○所述被鐵條戳傷不符；且以鐵條戳人體背部致
    夾克、內衣破洞，丙○○僅表示麻麻的，與常情有違；再內衣既被戳破二洞，但
    夾克僅被戳破一洞，亦與常理不符等情，認本件不能僅憑前開尚有諸多瑕疵之證
    據資料遽予推定甲○○有何傷害犯行而為無罪之諭知，然查上開二審法院就該傷
    害案件卷附證據所存質疑，固均非無見，惟供述證據常因個人表達能力、記憶、
    所見時間、所立角度等因素影響，致所陳內容細節部分有所出入；另本件亦無證
    據顯示證人陳清耿、許富盛於丙○○第一次到派出所時，曾親自明確勘驗其夾克
    、內衣有無破洞，以及背部有無傷痕，亦難僅以印象中之記憶，推認被告丙○○
    於第一次到派出所當時夾克、內衣並無破洞及背部並未受傷；又以鐵條戳人身體
    ，若他人身體在移動中，仍非無可能產生長條之淤血痕跡；且被害人之受傷感受
    係屬主觀認知，無從僅依常理推斷；再者人體所著內衣較為貼身、夾克則較寬鬆
    ，以鐵條戳人身體，鐵條於第一次戳入穿破夾克、內衣而觸及人體後，若被害人
    身體在移動中，鐵條前端非無可能因而暫時退離內衣，倘加害人於鐵條前端尚未
    完全退離夾克前，再行施力往前戳出，若被害人仍在移動中，即有可能於第二次
    戳入時穿破內衣之另一處，而造成夾克僅有一洞，內衣則有二洞之結果，況丙○○若果真係為誣告甲○○而故意戳破其夾克及內衣，衡情又豈會愚至將內衣戳破
    二洞，卻僅將夾克戳破一洞，而徒遭一般常情之合理質疑？基此，前開傷害案件
    ，雖因缺乏積極確切之證據足資證明而經二審法院判決甲○○無罪確定，惟因丙○○申告之內容，並非完全出於憑空捏造，其所告尚非全然無因，又所訴傷害事
    實，雖不能證明係屬實在，然在誣告方面，亦同乏積極確切之證據足以證明其確
    係屬故意虛構事實以陷人於罪，揆諸前開判例意旨，尚難遽對被告丙○○以誣告
    罪行相繩，自應依法為諭知無罪之判決。
四、次按不得提起自訴而提起者，應諭知不受理之判決，刑事訴訟法第三百三十四條
    定有明文。又刑事訴訟法第三百十九條第一項（原為第三百十一條）所定得提起
    自訴之人，係限於因犯罪而直接被害之人，必其人之法益由於犯罪行為直接所加
    害，若須待乎他人之另一行為而其人始受損害者，即非因犯罪直接所受之損害，
    不得提起自訴。至個人與國家或社會，因犯罪而同時被害者，該被害之個人，固
    亦得提起自訴，但所謂同時被害，自須個人之被害與國家或社會之被害由於同一
    之犯罪行為所致，若犯罪行為雖足加國家或社會以損害，而個人之受害與否，尚
    須視他人之行為而定者，即不能謂係同時被害，仍難認其有提起自訴之權。...
    於他人刑事被告案內為證人、鑑定人、通譯之人，在審判或偵查時，依法具結而
    為虛偽之陳述，固足使採證錯誤，判斷失平，致司法喪失威信，然此種虛偽之陳
    述，在他人是否因此被害，尚繫於執行審判或偵查職務之公務員採信其陳述與否
    而定，並非因偽證行為直接或同時受有損害，即與刑事訴訟法第三百十九條第一
    項所稱之被害人並不相當，其無提起自訴之權，自不待言（最高法院二十六年渝
    上字第八九三號判例參照）。
五、經查：本件自訴人依上開判例意旨所示並非偽證罪之直接被害人，依法尚不得對
    被告乙○○提起偽證罪之自訴，揆諸前開法律規定，爰就被告乙○○部分，不經
    言詞辯論，逕諭知自訴不受理之判決。
據上論斷，應依刑事訴訟法第三百四十三條、第三百零一條第一項、第三百三十四條
、第三百零七條，判決如主文。
中      華      民      國    九十二    年    十二     月    三十一     日
                                        臺灣彰化地方法院刑事第三庭
                                            審判長法官  李  進  清
                                            法      官  高  文  崇
                                            法      官  紀  佳  良
右正本證明與原本無異。
如不服本判決，應於判決送達後十日內向本院提出上訴狀( 須附繕本 )。
                                            法院書記官  張  木  松
中      華      民      國     九十三     年      一     月       六    日


司法院資訊處製作；財團法人民間司法改革基金會備份。
